臺灣花蓮地方法院刑事判決
111年度易字第23號
公  訴  人  臺灣花蓮地方檢察署檢察官
被      告  王棋鋒


選任辯護人  吳秋樵律師
被      告  蘇敏凱



            鄭德辰



            陳丁壽



上列被告因竊盜等案件，經檢察官提起公訴（110年度偵字第690
、691號），被告於本院準備程序中就被訴之事實為有罪之陳述
，經本院裁定改行簡式審判程序，並判決如下：
    主  文
王棋鋒犯如附表一編號1所示之罪，處如附表一編號1所示之刑及
沒收。
蘇敏凱犯如附表一編號2至3所示之罪，各處如附表一編號2至3所
示之刑。應執行有期徒刑壹年陸月。
鄭德辰犯如附表一編號4至5所示之罪，各處如附表一編號4至5所
示之刑。應執行有期徒刑壹年陸月。
陳丁壽犯如附表一編號6至7所示之罪，各處如附表一編號6至7所
示之刑。應執行有期徒刑壹年陸月。
    事實及理由
一、本案被告王棋鋒、蘇敏凱、鄭德辰、陳丁壽（以下除各別稱
    其姓名者外，合稱被告4人）所犯之罪，均非死刑、無期徒
    刑、最輕本刑為3年以上有期徒刑之罪，或高等法院管轄第
    一審之案件，被告4人於本院準備程序進行中，就被訴事實
    均為有罪之陳述，經告以簡式審判程序之旨，並聽取檢察官
    、被告4人及被告王棋鋒之辯護人之意見後，本院裁定改依
    簡式審判程序進行審理，是本案之證據調查，依刑事訴訟法
    第273條之2規定，不受同法第159條第1項、第161條之2、第
    161條之3、第163條之1及第164條至第170條規定之限制，合
    先敘明。
二、本件犯罪事實及證據，除更正並補充如下外，餘均引用檢察
    官起訴書（如附件）之記載：
　㈠犯罪事實㈠所載「（王棋鋒、蘇敏凱、鄭德辰及陳丁壽涉犯
    毀棄損壞部分未據告訴）」、犯罪事實㈡所載「及毀棄損壞
    」，予以刪除。
　㈡證據部分補充「被告4人於本院準備程序及審理中之自白」。
    　　
三、論罪科刑：
  ㈠新舊法比較：
　　被告4人行為後，刑法第321條第1項之規定於108年5月29日
    修正公布，並自同年5月31日施行。修正前刑法第321條第1
    項規定：「犯竊盜罪而有下列情形之一者，處6月以上5年以
    下有期徒刑，得併科新臺幣10萬元以下罰金：一、侵入住宅
    或有人居住之建築物、船艦或隱匿其內而犯之者。二、毀越
    門扇、牆垣或其他安全設備而犯之者。三、攜帶兇器而犯之
    者。四、結夥三人以上而犯之者。五、乘火災、水災或其他
    災害之際而犯之者。六、在車站、埠頭、航空站或其他供水
    、陸、空公眾運輸之舟、車、航空機內而犯之者。」，修正
    後刑法第321條第1項則規定：「犯前條第1項、第2項之罪而
    有下列情形之一者，處6月以上5年以下有期徒刑，得併科50
    萬元以下罰金：一、侵入住宅或有人居住之建築物、船艦或
    隱匿其內而犯之。二、毀越門窗、牆垣或其他安全設備而犯
    之。三、攜帶兇器而犯之。四、結夥三人以上而犯之。五、
    乘火災、水災或其他災害之際而犯之。六、在車站、港埠、
    航空站或其他供水、陸、空公眾運輸之舟、車、航空機內而
    犯之」。經比較新舊法結果，修正後刑法第321條第1項，除
    將第1項序文之犯竊盜罪修正為犯前條第1項、第2項之罪，
    以杜絕犯竊佔罪而有本條第1項各款之事由時，有無本條適
    用之爭議，暨將第1項第2款「門扇」修正為「門窗」，第6
    款「埠頭」修正為「港埠」，以符實務用詞外，尚將得併科
    之罰金刑上限提高為50萬元；是應以修正前之規定較有利於
    被告4人，依刑法第2條第1項前段之規定，本案即應適用修
    正前之刑法第321條第1項規定論處。
  ㈡論罪之說明：
　⒈修正前刑法第321條第1項第1款之侵入住宅竊盜罪，係結合侵
    入住宅罪與一般竊盜罪，而獨立成立之加重竊盜罪，性質上
    屬於結合犯，除行為人主觀上係基於竊盜之意思而為竊取之
    行為外，客觀上侵入或隱匿其內之行為，亦為該罪之加重構
    成要件要素；而所謂侵入，係指未得允許，而擅自入內之意
    ，所出入者為公共場所或公眾得出入之場所，固非此所謂之
    侵入，但倘非公共場所或公眾得出入之場所而無權居住或無
    故進入，均不失為侵入（最高法院101年度台非字第140號判
    決意旨參照）。又修正前刑法第321條第1項第2款規定，將
    「門扇」、「牆垣」、「其他安全設備」並列，所謂「門扇
    」專指門戶，應屬狹義指分隔住宅或建築物內外之間之出入
    口大門而言，而所謂「其他安全設備」，指門扇、牆垣以外
    ，依通常觀念足認防盜之一切設備而言，如門鎖、窗戶等（
    最高法院55年度台上字第547號判決意旨參照）。惟此處所
    謂門鎖，係指附加於門上之鎖而言，至毀壞構成門之一部之
    鎖，則應認為毀壞門扇（參最高法院64年度第4次刑庭庭推
    總會決議㈠）。修正前刑法第321條第1項第2款所謂毀越門扇
    ，其『越』指逾越而言，如係從門走入或開鎖啟門入室，均不
    得謂為逾越門扇（最高法院77年度台上字第1130號判決意旨
    參照）。
  ⒉修正前刑法第321條第1項第3款之攜帶兇器竊盜罪，係以行為
    人攜帶兇器竊盜為其加重條件，此所謂兇器，其種類並無限
    制，凡客觀上足對人之生命、身體、安全構成威脅，具有危
    險性之兇器均屬之，且祇須行竊時攜帶此種具有危險性之兇
    器為已足，並不以攜帶之初有行兇之意圖為必要（最高法院
    79年台上字第5253號判例意旨足資參照）。是被告4人於本
    案犯行所攜帶之鐵撬，為足以殺傷人生命、身體之器械，顯
    為具有危險性之兇器。
  ㈢核被告4人就起訴書犯罪事實㈠所為，均係犯修正前刑法第32
    1條第1項第1款、第2款、第3款、第4款之結夥三人以上攜帶
    兇器毀壞門扇侵入住宅竊盜罪；被告蘇敏凱、鄭德辰、陳丁
    壽就起訴書犯罪事實㈡所為，均係犯修正前刑法第321條第1
    項第1款、第2款、第3款、第4款之結夥三人以上攜帶兇器毀
    壞門扇侵入住宅竊盜罪。修正前刑法第321條第1項第2款之
    加重竊盜罪，本質上包括刑法第354條之毀損罪及第320條第
    1項之普通竊盜罪，並以毀損門扇、牆垣或其他安全設備，
    作為竊盜罪之加重條件，而僅成立一個加重竊盜罪，不再論
    以毀損罪（最高法院109年度台非字第36號判決意旨參照）
    ，是公訴意旨認被告蘇敏凱、鄭德辰、陳丁壽就起訴書犯罪
    事實㈡部分另涉犯刑法第354條之毀損罪，尚有誤會。
  ㈣公訴意旨漏未比較新舊法，認被告4人就起訴書犯罪事實㈠部
    分，及被告蘇敏凱、鄭德辰、陳丁壽就起訴書犯罪事實㈡部
    分，均係犯現行刑法第321條第1項第1款、第3款、第4款之
    結夥三人以上攜帶兇器侵入住宅竊盜罪，容有未洽。另起訴
    書犯罪事實㈠、㈡有記載被告4人毀壞門扇之情形，在所犯法
    條漏未述及，雖有未合，然此部分僅係加重條件之增加，並
    不涉起訴法條之變更，且經本院告知被告4人此部分罪名，
    並給予其等表示意見之機會，應認無礙於被告4人防禦權之
    行使。
  ㈤被告4人間就起訴書犯罪事實㈠犯行，有犯意聯絡及行為分擔
    ，均應論以共同正犯。被告蘇敏凱、鄭德辰、陳丁壽間就起
    訴書犯罪事實㈡犯行，有犯意聯絡及行為分擔，亦均應論以
    共同正犯。被告蘇敏凱、鄭德辰、陳丁壽就上開2次犯行，
    犯意各別，行為互殊，均應予分論併罰。
  ㈥累犯之說明：
　⒈被告王棋鋒前因竊盜案件，經法院判處徒刑確定，並與他案
    定應執行刑確定，於105年8月26日縮短刑期假釋出監，假釋
    中付保護管束，嗣於108年2月18日假釋期滿未經撤銷，視為
    執行完畢，經檢察官於本院審理時指明並提出前揭確定判決
    、裁定及臺灣花蓮地方檢察署執行指揮書電子檔紀錄附卷可
    稽，且有臺灣高等法院被告前案紀錄表在卷可查，其受有期
    徒刑執行完畢，5年內故意再犯本件有期徒刑以上之罪，構
    成累犯，且同為竊盜犯行，足徵其特別惡性及對刑罰反應力
    薄弱，參酌司法院釋字第775號解釋意旨，爰依刑法第47條
    第1項規定加重其刑。
　⒉法院於審酌被告是否適用累犯規定而加重其刑時，訴訟程序
    上應先由檢察官就前階段被告構成累犯之事實，以及後階段
    應加重其刑之事項，主張並具體指出證明方法後，法院才需
    進行調查與辯論程序，而作為是否加重其刑之裁判基礎。前
    階段構成累犯事實為檢察官之實質舉證責任，後階段加重量
    刑事項為檢察官之說明責任，均應由檢察官分別負主張及具
    體指出證明方法之責。倘檢察官未主張或具體指出證明方法
    時，可認檢察官並不認為被告構成累犯或有加重其刑予以延
    長矯正其惡性此一特別預防之必要，且為貫徹舉證責任之危
    險結果所當然，是法院不予調查，而未論以累犯或依累犯規
    定加重其刑，即難謂有應調查而不予調查之違法（最高法院
    刑事大法庭110年度台上大字第5660號裁定意旨參照）。是
    依臺灣高等法院被告前案紀錄表，被告蘇敏凱前因施用毒品
    案件，經本院判處徒刑確定，於107年8月16日執行完畢出監
    ，其於5年以內故意再犯本案有期徒刑以上之各罪，均構成
    累犯，惟檢察官就被告蘇敏凱前揭段之累犯事實並未於起訴
    書中具體主張，按上開說明，本院自不應論以累犯，但基於
    累犯資料本來即可以在刑法第57條第5款「犯罪行為人之品
    行」中予以負面評價，自仍得就被告蘇敏凱構成累犯之前科
    ，列為刑法第57條第5款所定「犯罪行為人之品行」之審酌
    事項。
  ㈦爰審酌被告4人不思以正途謀取財物，反以竊盜方式不勞而獲
    ，法治觀念淡薄，且被告4人前有多次犯罪紀錄，有臺灣高
    等法院被告前案紀錄表在卷可佐，素行非佳，惟念及被告4
    人犯後坦承犯行，兼衡被告4人之教育程度、經濟狀況、犯
    罪所得利益、犯罪手段等一切情狀，分別量處如主文所示之
    刑，並考量被告蘇敏凱、鄭德辰、陳丁壽所犯2次加重竊盜
    罪，犯罪時間接近、手法相同，如以實質累加之方式定應執
    行刑，則處罰之刑度顯將超過其行為之不法內涵，而有違罪
    責原則，並造成被告蘇敏凱、鄭德辰、陳丁壽更生絕望之心
    理，有違刑罰之目的。是衡量其等之責任與整體刑法目的及
    相關刑事政策，依刑法第51條所定限制加重原則，及多數犯
    罪責任遞減原則，定其等應執行之刑，以資懲儆。
四、沒收部分：
　㈠犯罪所得，屬於犯罪行為人者，沒收之；於全部或一部不能
    沒收或不宜執行沒收時，追徵其價額，修正後增訂之刑法第
    38條之1第1項前段、第3項定有明文。次按共同正犯之犯罪
    所得，沒收或追徵，應就各人所分得之數額分別為之；先前
    對共同正犯採連帶沒收犯罪所得之見解，已不再援用及供參
    考（最高法院104年度第13次刑事庭會議決議意旨參照），
    此為終審機關近來一致之見解。所謂各人「所分得」，係指
    各人「對犯罪所得有事實上之處分權限」，法院應視具體個
    案之實際情形而為認定：倘若共同正犯各成員內部間，對於
    不法利得分配明確時，固應依各人實際分配所得沒收；然若
    共同正犯成員對不法所得並無處分權限，其他成員亦無事實
    上之共同處分權限者，自不予諭知沒收；至共同正犯各成員
    對於不法利得享有共同處分權限時，則應負共同沒收之責（
    最高法院104年度台上字第3937號判決意旨參照）。而共同
    正犯各人實際上有無犯罪所得，或其犯罪所得之多寡，應由
    事實審法院綜合卷證資料及調查所得認定之（最高法院105
    年度台上字第1733號判決意旨參照）。
　⒈關於贓物之處分情形，被告鄭德辰、陳丁壽於本院審理時均
    陳稱所有贓物都是被告王棋鋒拿走的（見本院卷一第148至1
    49頁），綜合下列各情足認本案竊得贓物均由被告王棋鋒取
    得：
　⑴證人莊元龍證稱：門楣是王棋鋒於108年8月12日叫鄭元龍開
    他公司的ATS-2871號貨車載來的，當時連同檜木花瓶1個、
    檜木聚寶盆約4、5個一起載來，請我幫他們把這些藝品及木
    工品修護跟加工等語，並明確指認其曾加工修復告訴人蕭福
    炎遺失之聚寶盆（見花警刑字第1090000698號卷第53、55頁
    ），核與證人鄭元龍所證相符（見臺灣臺東地方檢察署108
    年度他字第740號卷第89頁），應堪採信。
　⑵被告鄭德辰在偵訊時一度坦承：液晶電視放在我這邊等語（
    見臺灣花蓮地方檢察署110年度偵字第690號卷第169頁），
    於本院審理時補充說明：液晶電視後來王棋鋒拿走了等語（
    見本院卷一第148頁）。
　⑶被告王棋鋒在偵訊時，經檢察官訊問有無竊取附表二、三所
    示之物，雖否認有參與本案2次竊盜犯行，但自承其為收贓
    的人（見臺灣臺東地方檢察署108年度他字第740號卷第96至
    97頁）。
　⒉被告4人竊得如附表二編號1所示之物，均未經扣案，亦均未
    實際合法發還予被害人，因附表二編號1所示之物為被告王
    棋鋒所取得，應在被告王棋鋒主文項下宣告沒收，並於全部
    或一部不能沒收或不宜執行沒收時，追徵其價額。
　⒊被告蘇敏凱、鄭德辰、陳丁壽竊得如附表三編號1至5、7至8
    所示之物，均未經扣案，亦均未實際合法發還予被害人，被
    告蘇敏凱、鄭德辰、陳丁壽於本院審理時均否認有獲取犯罪
    所得，考量被告王棋鋒雖未經檢察官起訴其涉有起訴書犯罪
    事實㈡之竊盜犯行，但附表三編號6之贓物即百年床楣1座確
    實是由被告王棋鋒取得，並經警方當場在證人莊元龍住處查
    獲，被告蘇敏凱、鄭德辰、陳丁壽上開供詞，尚非全然無據
    ，自應作有利於被告蘇敏凱、鄭德辰、陳丁壽之認定，揆諸
    前揭說明，被告蘇敏凱、鄭德辰、陳丁壽對於上開犯罪不法
    所得並無處分權限，爰不在其等主文項下諭知沒收。另證人
    即被告王棋鋒固指證其有拿新臺幣（下同）5萬元給鄭德辰
    （見臺灣臺東地方檢察署108年度他字第740號卷第97頁），
    但與被告蘇敏凱供稱：王棋鋒點了6萬元鈔票準備要給鄭德
    辰，等鄭德辰搬完聚寶盆上車後，王棋鋒就將6萬元交給鄭
    德辰等語歧異（見臺灣花蓮地方檢察署110年度偵字第690號
    卷第145、147頁），針對報酬金額，二人供詞已有不一，是
    否屬實有待慎酌，且被告鄭德辰於本院審理時否認有獲取報
    酬（見本院卷一第148頁），遍查全卷亦無客觀證據得以認
    定被告鄭德辰確有領得該筆款項，爰不認定被告鄭德辰事後
    有領得酬金。
　㈡至被告4人於本案所竊得如附表二編號2所示之物，及被告蘇
    敏凱、鄭德辰、陳丁壽於本案竊得如附表三編號6所示之物
    ，均已實際合法發還被害人，有贓物認領保管單可證，爰依
    刑法第38條之1第5項之規定，不予宣告沒收或追徵。
　㈢被告4人於本案所用之鐵撬，為其等之犯罪工具，被告4人否
    認為其等所有，且未經扣案，所在不明，亦非屬違禁物，為
    免生執行上困擾，爰不予宣告沒收。
據上論斷，應依刑事訴訟法第273條之1第1項、第299條第1項前
段、第310條之2、第454條第2項，判決如主文。
本案經檢察官卓浚民提起公訴，檢察官林于湄到庭執行職務。
中　　華　　民　　國　　111 　年　　6 　　月　　13　　日
　　　　　　　　　刑事第四庭  法　官  梁昭銘　
以上正本證明與原本無異。
如不服本判決應於收受送達後20日內向本院提出上訴書狀，並應
敘述具體理由。其未敘述上訴理由者，應於上訴期間屆滿後20日
內向本院補提理由書(均須按他造當事人之人數附繕本)「切勿逕
送上級法院」。告訴人或被害人如對於本判決不服者，應具備理
由請求檢察官上訴，其上訴期間之計算係以檢察官收受判決正本
之日期為準。
辯護人依據刑事訴訟法第346條、公設辯護人條例第17條及律師
法第32 條第2項、第36條等規定之意旨，尚負有提供法律知識、
協助被告之義務（含得為被告之利益提起上訴，但不得與被告明
示之意思相反）。
因疫情而遲誤不變期間，得向法院聲請回復原狀。　　　　　　
中　　華　　民　　國　　111 　年　　6 　　月　　13　　日
                              書記官  唐千惠    
附錄本案論罪科刑法條全文：
修正前中華民國刑法第321條
犯竊盜罪而有下列情形之一者，處六月以上、五年以下有期徒刑
，得併科新臺幣十萬元以下罰金：
一、侵入住宅或有人居住之建築物、船艦或隱匿其內而犯之者。
二、毀越門扇、牆垣或其他安全設備而犯之者。
三、攜帶兇器而犯之者。
四、結夥三人以上而犯之者。
五、乘火災、水災或其他災害之際而犯之者。
六、在車站、埠頭、航空站或其他供水、陸、空公眾運輸之舟、
    車、航空機內而犯之者。
前項之未遂犯罰之。
附表一：
編號 犯罪事實 主        文 1 詳如起訴書 犯罪事實㈠ 王棋鋒犯結夥三人以上攜帶兇器毀壞門扇侵入住宅竊盜罪，處有期徒刑壹年陸月。未扣案如附表二編號1所示之物均沒收，於全部或一部不能沒收或不宜執行沒收時，追徵其價額。 2 詳如起訴書 犯罪事實㈠ 蘇敏凱犯結夥三人以上攜帶兇器毀壞門扇侵入住宅竊盜罪，處有期徒刑壹年貳月。 3 詳如起訴書 犯罪事實㈡ 蘇敏凱犯結夥三人以上攜帶兇器毀壞門扇侵入住宅竊盜罪，處有期徒刑壹年。 4 詳如起訴書 犯罪事實㈠ 鄭德辰犯結夥三人以上攜帶兇器毀壞門扇侵入住宅竊盜罪，處有期徒刑壹年貳月。 5 詳如起訴書 犯罪事實㈡ 鄭德辰犯結夥三人以上攜帶兇器毀壞門扇侵入住宅竊盜罪，處有期徒刑壹年。 6 詳如起訴書 犯罪事實㈠ 陳丁壽犯結夥三人以上攜帶兇器毀壞門扇侵入住宅竊盜罪，處有期徒刑壹年貳月。 7 詳如起訴書 犯罪事實㈡ 陳丁壽犯結夥三人以上攜帶兇器毀壞門扇侵入住宅竊盜罪，處有期徒刑壹年。 
附表二（告訴人蕭福炎部分）：
編號 失竊物品及數量 備註 1 臺灣扁柏製成之聚寶盆22顆  2 日本檜木製成之花瓶1支 已發還 
附表三（告訴人張世明部分）：
編號 失竊物品及數量 備註 1 液晶電視2台  2 聚寶盆1個  3 胡琴1把  4 檜木藝品1座  5 龍柏大筆進財1座  6 百年床楣1座 已發還 7 古鐘1座  8 藤椅6張